臺灣新北地方法院刑事判決
110年度易字第437號
公  訴  人  臺灣新北地方檢察署檢察官
被      告  蔡子明


上列被告因妨害自由案件，經檢察官提起公訴（109年度偵字第2
5220號），本院判決如下：
    主  文
蔡子明犯恐嚇危害安全罪，處拘役肆拾日，如易科罰金，以新臺
幣壹仟元折算壹日。緩刑貳年。
    事  實
一、蔡子明於民國108年10月27日下午3時26分許，駕駛營業小客
    車在新北市○○區○○路0段000號前，因見林水山之前妻所乘車
    輛違規停放於停車場出口處右側，而與林水山發生爭執，復
    見林水山站立於該營業小客車前並持手機欲拍照蒐證時，蔡
    子明因而心生不滿，竟基於恐嚇危害安全之犯意，駕駛前述
    原靜止之營業小客車猛然往前行駛、作勢衝撞林水山，以此
    加害林水山生命、身體之事恐嚇林水山，致生危害於林水山
    之生命、身體安全(關於林水山涉犯公然侮辱部分，業經於
    本院和解並撤回告訴，由本院另為不受理判決)。
二、案經林水山訴由新北市政府警察局土城分局報告臺灣新北地
     方檢察署檢察官偵查起訴。
    理  由
壹、證據能力部分
一、按被告以外之人於審判外之言詞或書面陳述，除法律有規定
    者外，不得作為證據；被告以外之人於審判外之陳述，雖不
    符刑事訴訟法第159條之1至第159條之4之規定，而經當事人
    於審判程序同意作為證據，法院審酌該言詞陳述或書面陳述
    作成時之情況，認為適當者，亦得為證據；當事人、代理人
    或辯護人於法院調查證據時，知有第159條第1項不得為證據
    之情形，而未於言詞辯論終結前聲明異議者，視為有前項之
    同意，刑事訴訟法第159條第1項、第159條之5分別定有明文
    。查本判決所引用關於被告以外之人於審判外之陳述，公訴
    人、被告蔡子明就該等證據之證據能力，於本院審理期日調
    查證據時，均不爭執其證據能力（參見本院易字卷第199至2
    02頁），亦均未於言詞辯論終結前聲明異議，且本院審酌該
    等陳述作成之情況並無不當，依刑事訴訟法第159條之5第 2
    項規定，該等供述證據俱有證據能力。
二、又本院所引用憑以認定被告犯罪事實之非供述證據，核無違
    反法定程序取得之情，依刑事訴訟法第158條之4反面解釋，
    該等非供述證據，均有證據能力。
貳、實體部分
一、認定犯罪所憑之證據及心證:
    訊據被告固不否認於上揭時、地駕駛營業小客車，因見告訴
    人林水山前妻所搭乘之車輛違規停放而與告訴人發生爭執，
    嗣駕駛上開營業小客車往前行駛後煞停等情，然矢口否認有
    何恐嚇危害安全之犯行，並辯稱:當時伊車輛暫停於停車場
    出口處，適後方有其他車輛欲進出，伊車始往前起駛左轉後
    離開，伊並無開車衝撞之意，故無恐嚇犯行及犯意云云。經
    查:
(一)被告駕駛營業小客車於上開時、地，因見告訴人前妻所搭乘
    之車輛違規停放而與告訴人發生爭執，嗣駕駛上開營業小客
    車前往行駛後煞停等情，業據被告於本院準備程序時坦承不
    諱(參見本院易字卷第96至97頁)，核與證人即告訴人、證人
    即告訴人前妻康芾鈴於警詢、偵訊及本院審理時之證述情節
    相符(參見109年度偵字第25220號卷第4至5頁、第7頁、第9
    至10頁、第11頁、第50頁正反面、本院易字卷第160至167頁
    、第168至174頁)，並有行車紀錄器畫面翻拍照片、臺灣新
    北地方檢察署檢察官勘驗筆錄、本院勘驗筆錄及上開檔案光
    碟在卷可稽(參見109年度偵字第25220號卷第17至18頁、第2
    1頁、第46至48頁、本院易字卷第115至121頁、第123至138
    頁、第198至199頁)，是上開事實，首堪認定。
(二)被告雖否認有恐嚇危害安全情事，惟查:
 1、證人即告訴人於警詢及偵訊時證稱:案發當日被告見伊等車
    輛違規停於紅線上，欲拍照舉發，伊有表示伊等車輛隨即離
    開而要求被告不要拍照，但被告堅持欲拍照舉發，故伊始表
    示被告所駕車輛現停放處亦屬違停，而欲拍照舉發，隨即伊
    持手機朝被告車輛前方拍照之際，被告車輛突然往前行駛作
    勢欲衝撞伊，致伊心生畏懼，伊前妻見狀，深怕伊有危險，
    始趕緊跑至被告車輛前方阻擋，導致伊甚為生氣始辱罵被告
    等語(參見109年度偵字第25220號卷第4頁、第7頁、第51頁)
    ，復於本院審理時證稱:案發當日伊前妻所搭乘車輛臨停於
    路邊，被告見狀欲拍照舉發，當時伊前妻有向被告要求不要
    拍照，後來伊跟被告表示因被告所駕之車亦違規暫停於停車
    場出口處，伊亦要拍照舉發，斯時伊持手機移至被告車前拍
    照之際，被告車輛突然前往行駛作勢欲衝撞伊，伊因害怕遭
    被告車撞到，人始往身體左側閃躲移動一下，伊前妻見狀亦
    趕緊上前阻擋被告車等語(參見本院易字卷第160至164頁)。
 2、證人即告訴人前妻康芾鈴於警詢及偵訊時證稱:案發當日伊
    所搭乘之汽車停在路邊，後來見被告在車上拍照，伊有詢問
    被告是否在拍照，被告表示伊等車輛違規，伊有要求被告不
    要拍照，並表示伊等車馬上離開，之後告訴人到場後，告訴
    人亦有將被告違規停車之情形拍攝下來，當時伊站在旁邊，
    有看到被告開車作勢欲衝撞告訴人，伊始趕緊跑至被告車輛
    前方阻擋被告等語(參見109年度偵字第25220號卷第9頁、第
    51頁)，復於本院審理時證稱:案發當日伊搭乘之汽車暫停於
    路邊紅線上，伊看到被告在拍照，即下車要求被告不要拍照
    ，後來告訴人到場後有與被告對質爭執，復因被告車輛所暫
    停之處亦有違規，告訴人遂持手機欲對被告車輛拍照之際，
    被告車輛突然往前行駛欲衝撞告訴人，伊見狀為保護告訴人
    始上前阻擋被告車輛等語(參見本院易字卷第168至170頁)。
 3、觀之告訴人、證人康芾鈴歷次證述被告恐嚇之情節乃互核一
    致，並無歧異之情，而無瑕疵可指;又觀諸告訴人、證人康
    芾鈴與被告並不相識，經本院及臺灣新北地方檢察署檢察官
    告以偽證罪之處罰，均經以證人具結程序擔保所述屬實，實
    無必要甘冒偽證之重責而捏造前開情節誣陷被告，是前開證
    人之證詞，洵值信實;衡情告訴人、證人康芾鈴若非其親身
    經驗，實難迭於警詢、偵訊及本院審理時就相關情節清楚描
    述，足認被告於上揭時、地駕車欲衝撞告訴人之舉恐嚇之情
    屬實。
 4、另經本院勘驗當日被告之行車紀錄器畫面，內容如附件所示
    ，此有本院勘驗筆錄及擷取畫面照片附卷可稽(參見本院易
    字卷第115至121頁、第123至138頁、第199頁)。依前揭勘驗
    內容可知，告訴人先站立在被告車右前方持手機朝被告車輛
    拍照之際，被告之車輛有快速往告訴人方向行駛，而將車煞
    停在告訴人前方，致告訴人有閃避的動作及告訴人前妻趕緊
    上前阻擋被告車輛之事實。依前揭勘驗結果，亦核與告訴人
    、證人康芾鈴所述整個經過情節內容大致相符，應可見告訴
    人及證人二人所證述之情節具有可信性，二人所證述之前開
    事實內容堪以認定。
 5、被告雖辯稱因後方有其他車輛欲進出，伊車始往前起駛左轉
    後離開等語，惟為告訴人為否認(參見本院易字卷第162頁)
    ，再參諸前揭勘驗結果，告訴人站立在被告車右前方之際，
    被告左邊並無其他車輛，處於完全淨空狀態，被告大可將方
    向盤打左，往左側移動，即可挪出空間，順利起駛左轉駛入
    明德路，此觀諸被告車輛與告訴人在停車場出入口處爭執之
    際，尚有其他機車暫停在停車場入口處(參見本院易字卷第1
    24頁)自明，然被告捨此不為，反執意朝與其車距甚近之告
    訴人方向進逼，且被告加速開車朝告訴人方向逼近之際，尚
    對告訴人出言稱「你拍啊」，顯有恫嚇告訴人之意，足認被
    告主觀上有以其所駕車輛作勢撞擊告訴人，並以此惡害通知
    達到加害告訴人生命、身體法益之故意甚明，被告一再辯稱
    並無恐嚇之故意，尚難採信。
 6、按刑法第305條之恐嚇危害安全罪，所稱以加害生命、身體
    、自由、名譽、財產之事恐嚇他人者，係指以使人生畏怖心
    為目的，而通知將加惡害之旨於被害人而言，且該條所謂「
    致生危害於安全」，亦係指受惡害之通知者，因其恐嚇而生
    安全上之危險與實害而言，此有最高法院52條台上字第751
    號判例、26年渝非字第15號判例意旨可參，從而，刑法第30
    5條之恐嚇罪之成立，行為人須對於被害人為惡害之通知，
    亦即，向被害人為加害上述各種法益之意思表示行為，致被
    害人之心理狀態陷於危險不安，始得以該罪名相繩。又刑法
    第305條恐嚇罪之成立，固不以行為人真有加害之意為必要
    ，而被害人是否心生畏懼，亦應本於社會客觀經驗法則以為
    判斷基準。查被告開車作勢衝撞告訴人時，告訴人前妻見狀
    上前阻擋被告車，足見一般客觀合理之第三人於此情境下，
    因車輛是否前進與煞車均掌握在被告身上，他人亦不知被告
    是否會煞車，而恐遭被告開車撞擊，且證人即告訴人林水山
    於本院審理時證稱:當下伊甚為害怕，因深怕被告踩錯煞車
    或油門或未踩好煞車而直接撞到伊等語(參見本院易字卷第1
    61頁)，是被告行為已致危害告訴人之生命、身體，足使人
    對此心生畏懼。
(三)綜上，被告前開所辯，顯屬事後卸責之詞，不足採信，本件
    事證明確，被告犯行堪以認定，應予依法論科。
二、論罪科刑部分:
(一)被告行為後，刑法第305條業於108年12月25日修正公布，並
    於同年月27日施行，然上開條文原本所定罰金數額，已依刑
    法施行法第1條之1第2項前段規定提高為30倍，本次修法將
    上開條文之罰金數額調整換算後予以明定，並未變更實質內
    容，不生有利或不利被告之影響，尚無新舊法比較之問題，
    爰逕行適用修正後之刑法第305條規定論處。
(二)核被告所為，係犯刑法第305條之恐嚇危害安全罪。爰以行
    為人之責任為基礎，審酌被告僅因停車糾紛，竟開車欲衝撞
    告訴人，致告訴人心生畏懼，其行為實屬不該，並考量被告
    犯後雖否認犯行，惟與告訴人已達成和解，此有本院調解筆
    錄在卷可參(參見本院易字卷第91頁)，兼衡被告之素行，於
    本院審理時自承之經濟能力，扶養親屬之家庭生活狀況(參
    見本院易字卷第204頁)等一切情形，量處如主文所示之刑，
    並諭知易科罰金之折算標準，以資懲儆。
(三)再被告未曾因故意犯罪受有期徒刑以上刑之宣告，此有臺灣
    高等法院被告前案紀錄表在卷可稽，其因一時失慮誤觸刑章
    ，告訴人因被告犯行所生之損害非鉅，且被告已與告訴人達
    成和解，願意宥恕被告並給予緩刑之機會，此有本院調解筆
    錄在卷可參(參見本院易字卷第91頁)，被告經此偵審程序，
    當已知所警惕，而無再犯之虞，本院認所宣告之刑以暫不執
    行為適當，爰依刑法第74條第1項第1款之規定宣告緩刑2年
    ，以啟自新。
據上論斷，應依刑事訴訟法第299條第1項前段，判決如主文。
本案檢察官張啟聰提起公訴，檢察官劉新耀到庭執行職務。
中　　華　　民　　國　　111 　年　　5 　　月　10 　　日
                  刑事第一庭    法　官  蔡慧雯
上列正本證明與原本無異。
如不服本判決，應於判決送達後20日內敘明上訴理由，向本院提
出上訴狀 (應附繕本) ，上訴於臺灣高等法院。其未敘述上訴理
由者，應於上訴期間屆滿後20日內向本院補提理由書「切勿逕送
上級法院」。
                                書記官　蘇秀金
中　　華　　民　　國　　111 　年　　5 　　月　　16　　日
附錄本案論罪科刑法條全文：
中華民國刑法第305條
（恐嚇危害安全罪）
以加害生命、身體、自由、名譽、財產之事，恐嚇他人致生危害
於安全者，處2年以下有期徒刑、拘役或9千元以下罰金。

附件:行車紀錄器影像畫面之勘驗內容
編號 勘驗檔案/內容 出處 一 ㈠檔案名稱：「LOCA0006-影片時間1分鐘」。 ㈡勘驗內容：（畫面下方之時間為108年10月27日(以下省略不記)15:26:49，以下以監視器時間為準） ⒈監視器時間 15:26:49 　A 車(即被告之車)自停車場駛向馬路上，停於B 車(車號00-0000)後方、馬路的網狀線上。 ⒉監視器時間 15:26:53至15:27:51 　有車門開關的聲音，甲女（告訴人前妻康芾鈴）：不好意思，我剛好我先生...。被告：沒有，那邊人家要出來，有時候機車逆轉危險，你知不知道，死角。甲女：不是啦，我懷孕，我正在等我老公...。被告：懷孕也不能這樣把人家停著。甲女：我們這只是臨停，我老公...。被告：臨停也不行，那萬一出了什麼事，誰負責？甲女：我知道、我知道，可是因為. . . （有另一個男聲即告訴人）。被告：我說這個死角，機車都會逆向了，看不到右邊的，很危險。了解嗎？告訴人：然後呢！被告：然後？然後又怎樣？甲女：沒有啦，他在照像啦。我有說我們馬上就離開了。告訴人：我們要抱小孩啊。被告：抱小孩就可以這樣？你們有地下停車場可以下地下停車場。告訴人；我們又沒有停車位。被告：沒有停車位你們可以跟警衛講啊！啊沒有停車位就可以這樣子擺喔? 甲女：先生，我們沒有停很久，我們才剛到而已。被告：問題是安全重要。甲女：我知道安全，可是因為我現在剛好懷孕。告訴人：你就不要給我臨停，你就不要給我臨停。 本院易字卷第115至116頁 二 ㈠檔案名稱：「LOCA0007-影片時間1分鐘」。 ㈡勘驗內容：（畫面下方之時間為15:27:52，以下以監視器時間為準）   監視器時間 15:27:52至15:28:51 　接續檔案1畫面及對話。告訴人：你臨停買東西也是這樣子嗎？甲女：好了啦。被告：我叫警察來處理，你不要跑。告訴人：好，叫警察過來，我怕喔？被告：怕！告訴人：莫名其妙！此時被告正在撥打電話：喂先生你好，新北市○○區○○路0 段000 號，自用車、停車場於轉角處違停，而且還要跟人家動手打。告訴人：來啊，警察來了沒？被告:你等嘛（台語）！告訴人：好，你就停在這，手機拿來。被告：拍！告訴人：你也是停在這啊！被告：拍！告訴人：來給我啊，我就拍你啊！被告：拍！告訴人：我就說你停在這。 本院易字卷第116至117頁 三 ㈠檔案名稱：「LOCA0008-影片時間1分鐘」。 ㈡勘驗內容：（畫面下方之時間為15:28:53，以下以監視器時間為準） ⒈監視器時間 15:28:53 　接續檔案2畫面及對話。告訴人：擋住我們的走路啦！被告：你拍啊！ ⒉監視器時間 15:29:00 　畫面右方、A 車之右前方，出現身穿藍色上衣、七分褲，左手抱女童之告訴人，站在馬路上，面朝向A 車並以右手持手機方式對著A 車拍照。告訴人：你不要動啊！ ⒊監視器時間 15:29:01至15:29:02 　A 車有快速向前移動接近告訴人的身邊，告訴人身體有朝自己左邊移動一下。被告：拍啊！ ⒋監視器時間 15:29:04 　畫面右方、A 車之右前方，又出現一名身穿土黃色上衣、斜背黑色袋子，左肩夾背著黃色袋子之甲女，站在A 車右前方、告訴人身旁。甲女口中似說：好了啦！。告訴人仍持續以右手持手機方式，對著A 車拍照。 ⒌監視器時間 15:29:08 　告訴人走向A 車駕駛座方向。告訴人：我就說你擋在這裡，不讓我走啦！ ⒍監視器時間 15:29:14 　甲女離開A 車前，往旁邊人行道方向走。 ⒎監視器時間 15:29:18 　A車開始往前移動。被告：以後就不要讓我看一次就拍一次。告訴人：好啊！麥走啊（台語）。被告：我麥走，我叫守衛來啦，我麥走！此時A 車開始移動，往道路左側方向行駛。被告:他媽的！幹什麼！告訴人：操你媽的！被告：你再講一次！告訴人：操你媽的B啦！被告：你就不要跑，你在那邊等。此時A 車停在路中間，後方有來車，被後方來車鳴按喇叭後，往前行駛於十字路口後，再迴轉至對向車道。  本院易字卷第117至118頁（影像畫面截圖，見本院易字卷第125至130頁）